臺灣臺中地方法院刑事判決　　　　　　100年度交訴字第176號
公　訴　人　臺灣臺中地方法院檢察署檢察官
被　　　告　吳友源
上列被告因肇事逃逸罪等案件，經檢察官提起公訴（100 年度偵
字第6209號），本院判決如下：
    主    文
吳友源駕駛動力交通工具肇事，致人受傷而逃逸，累犯，處有期
徒刑捌月。
其餘被訴過失傷害罪部分，公訴不受理。
    犯罪事實
一、吳友源前於民國94年間，因妨害風化案件，經臺灣高等法院
    臺中分院以96年度上更一字第468號判決判處有期徒刑5月確
    定；於96年間，因妨害風化案件，經臺灣高等法院臺中分院
    以96年度上訴字第1576號判決判處有期徒刑8 月，並最高法
    院以96年度臺上字第5739號駁回上訴後確定，上開2 案件復
    經臺灣高等法院臺中分院合併定應執行有期徒刑1 年確定，
    而於97年12月14日縮刑期滿執行完畢。詎其猶未知警惕，復
    於100 年1月14日上午某時，駕駛車牌號碼5618-LM號自用小
    客車，沿臺中市○區○○路由南往北方向行駛，本應注意駕
    駛人起駛前應顯示方向燈，及注意變換車道時應讓後方直行
    車先行，並注意安全距離，且依當時天候晴、光線為晨或暮
    光、路面為乾燥、無缺陷、無障礙物之柏油路面、視距良好
    等情形，並無不能注意之情事，竟疏於注意及此，於同日上
    午6時41分許，行經上開中正路398號前時，貿然駛出上開路
    段車道，適有陶麗維所騎乘之車牌號碼VYA-538 號輕型機車
    ，沿中正路同方向直行行駛而來，見吳友源駛出該自用小客
    車已煞避不及因而發生碰撞，致陶麗維受有胸壁、手指、大
    腿、小腿挫傷等傷害（過失傷害部分，業據陶麗維撤回告訴
    ）。吳友源於肇事後，僅停車搖下車窗後向陶麗維表示欲賠
    償其新臺幣（下同）1,000 元，陶麗維表示不願接受，且要
    報警處理後，吳友源亦未曾詢問或檢視陶麗維有何不適或受
    傷情事，主觀上並無從確信陶麗維並未受有傷害，見陶麗維
    欲報警處理，竟捨報警或通知救護車到場處理之方式，且未
    為必要之救護，即自行駕駛上揭自用小客車逃逸。嗣經警方
    獲報後到場處理，並調閱路口監視器畫面後，始循線查獲上
    情。
二、案經陶麗維訴由臺中市政府警察局第二分局報告臺灣臺中地
    方法院檢察署檢察官偵查後起訴。
    理    由
一、證據能力部分：
    按被告以外之人於審判外之言詞或書面陳述，除法律有規定
    者外，不得作為證據，刑事訴訟法第159條第1項定有明文，
    此乃傳聞證據之排除法則。又傳聞法則之重要理論依據，在
    於傳聞證據未經當事人之反對詰問予以核實，乃予排斥，惟
    若當事人已放棄對原供述人之反對詰問權，於法院審判時表
    明同意該等傳聞證據可作為證據，基於證據資料愈豐富，愈
    有助於真實發現之理念，並貫徹刑事訴訟法修法加重當事人
    進行主義之精神，確認當事人對於證據能力有處分權之制度
    ，傳聞證據經當事人同意作為證據，法院認為適當者，亦得
    為證據。另當事人於調查證據時，對於傳聞證據表示「沒有
    意見」、「對於證據調查無意見」，而未於言詞辯論終結前
    聲明異議，應視為已有將該等傳聞證據採為證據之同意，此
    刑事訴訟法第159條之5定有明文。查本案所引之下列證據，
    均據被告吳友源、公訴人對證據能力表示「沒有意見」，亦
    未於本案言詞辯論終結前聲明異議，則本院審酌該等證據並
    無違法取證或證明力顯然過低之情事，均得採為證據。
二、訊據被告吳友源固坦承有於上開時、地駕駛上開自用小客車
    與告訴人陶麗維騎乘之輕型機車發生擦撞，惟矢口否認有何
    肇事逃逸之犯行，辯稱：車禍發生時伊有將車子停下來，搖
    下車窗跟告訴人說話，伊看告訴人只有機車置物袋毀損，有
    跟告訴人說要賠她1,000 元修理，告訴人認為太少不願意接
    受，伊有叫她報警處理，伊要上班就離開云云。經查：
  (一)證人即告訴人陶麗維先於警詢時指稱：伊於100年1月14日上
    午6時41分許，騎乘車牌號碼VYA-538號輕型機車與被告所駕
    駛之自小客車，於臺中市○區○○路398 號年發生車禍，當
    時車輛碰撞後，致伊身體受有胸壁、手指、大腿、小腿挫傷
    等傷害，但被告當時並未下車，僅說要賠伊1,000 元，亦無
    留下任何可聯繫之資料給伊，也沒有報警或為必要救護措施
    ，嗣被告亦未拿錢給伊就駕車離開現場等語（見警詢卷第 8
    、9 頁）；復於偵查中指述：車禍發生後，被告沒有下車，
    是伊叫他，被告才打開車窗說要賠伊1,000 元，伊要報警，
    被告說不要就開車離去，伊追不上他等語（見偵查卷第15、
    16頁）；再於本院審理時以證人身分具結證稱：當時發生車
    禍時伊騎乘之機車沒有完全倒下，伊去敲被告車窗後，被告
    才把車窗搖下來，但並未下車，伊問被告怎麼開車的，被告
    說要給伊1,000 元，伊說不行，要報警等語，被告也沒有拿
    錢出來要給伊，就用臺語對伊說「你報阿，你報阿。」，伊
    對被告說伊受傷，被告就開車跑掉，被告離開前什麼話都沒
    有說，一下子就衝走了，當時因為伊腦筋空白，連被告車號
    、顏色都記錯了等語（見本院卷第31至32頁），復有衛生署
    臺中醫院診斷證明書、道路交通事故現場圖、道路交通事故
    調查報告表(一)、(二)、臺中市○○○○○道路交通事故初步分
    析研判表、臺中市○○○○○道路交通事故肇事人自首情形
    紀錄表（被告部分），臺中市政府警察局疑似道路交通事故
    肇事逃逸追查表、臺中市政府第二分局交通分隊道路交通事
    故補充資料表、證號查詢機車駕駛人各1 份，及現場及車損
    照片12張等在卷可參（見警詢卷第10至33頁）。足見告訴人
    指述上情，堪信屬實。
  (二)被告固執前詞置辯，惟按刑法第185條之4肇事逃逸罪，以駕
    駛動力交通工具肇事，有致人死傷而逃逸之事實，為其犯罪
    構成要件，不以行為人明知被害人有死傷情形為必要（最高
    法院91 年度臺上字第137號刑事判決意旨參見）。本件被告
    並不否認其駕駛前開自用小客車撞及告訴人所騎乘之機車而
    肇事，且稽之告訴人甫遭撞，過於驚恐、短暫，致無法記下
    肇事者之正確車輛車牌、顏色等資料，經警調閱路口監視錄
    影帶畫面，讓告訴人指認後，確認肇事車輛為被告所駕駛等
    情，亦據告訴人指證甚明，並有臺中市政府警察局疑似道路
    交通事故肇事逃逸追查表1 份在卷可證，是被告既已坦承有
    撞及告訴人機車，並於當下停車後搖下車輛與告訴人交談，
    顯然對於告訴人當時人車情況之客觀事實應當知悉，而告訴
    人連同機車於遭被告所駕駛之自用小客車撞擊後，該機車前
    方置物袋已遭撞擊損毀，此經被告於本院審理時自承在卷（
    見本院卷第33反面頁），與告訴人指述相符，顯見告訴人遭
    受撞擊力道非輕，依其智識程度及經驗法則，當可預見告訴
    人可能因其撞擊而受有傷害，且告訴人亦確實受有上開傷勢
    ，此有前揭診斷證明書1 份在卷可佐，是被告既見告訴人騎
    乘之機車遭其駕駛自用小客車撞擊，其對於告訴人因此受有
    傷害之情形，自應有所認識甚明。
  (三)再按汽車駕駛人駕駛汽車肇事致人受傷或死亡，應即採取救
    護或其他必要措施，並向警察機關報告，不得駛離或逃逸，
    道路交通管理處罰條例第62條第3 項定有明文。又因道路交
    通事故之發生，常非於己之鄰親家里，時有告救不能情事，
    乃科以肇事者須即採取救護或其他必要措施，並應向警察機
    關報告之法定義務，以防因就醫延誤致生無謂傷亡，並俾得
    通知傷亡者家屬到場，以明責任，是凡肇事人於行車肇事致
    人受傷或死亡，未即採取救護或其他必要措施，並向警察機
    關報告，即駕車逃逸者，均應依該規定處罰，至其嗣後是否
    受刑事訴追及已否與被害人達成民事和解，賠償損失，對其
    應受處罰乙節，並不生影響。職是之故，汽車駕駛人駕駛汽
    車肇事，不論其責任之歸屬為何，即有義務留在肇事現場，
    採取救護或其他必要措施，並向警察機關報告，以維護他人
    之生命與其他用路人之交通安全。其立法目的，既係促使駕
    駛人於肇事致死傷後，能對被害人即時救護，報告警察機關
    ，以減少死傷，是該罪之成立祇以行為人有駕駛動力交通工
    具肇事，致人死傷而逃逸之事實為已足（最高法院92年度臺
    上字第4468號刑事判決意旨參照）。查證人即告訴人陶麗維
    於警詢供稱：被告肇事後並未下車，僅說要賠伊1,000 元，
    亦無留下任何可聯繫之資料給伊，也沒有報警或為必要救護
    措施，嗣被告亦未拿錢給伊就駕車離開現場，是伊自行前往
    臺中醫院就診，並至派出所報案等語（見警詢卷第8、9頁）
    ；復於偵查中指稱：車禍發生後，被告沒有下車，是伊叫他
    ，被告才打開車窗說要賠伊1,000 元，伊要報警，被告說不
    要就開車離去，伊追不上他等語（見偵查卷第15、16頁）；
    又於本院審理時具結證稱：當時發生車禍時伊騎乘之機車沒
    有完全倒下，伊去敲被告車窗後，被告才把車窗搖下來，但
    並未下車，伊問被告怎麼開車的，被告說要給伊1,000 元，
    伊說不行，要報警等語，被告也沒有拿錢出來要給伊，就用
    臺語對伊說「你報阿，你報阿。」，伊對被告說伊受傷，被
    告就開車跑掉，被告離開前什麼話都沒有說，一下子就衝走
    了，當時因為伊腦筋空白，連被告車號、顏色都記錯了等語
    （見本院卷第31至32頁），而依告訴人之診斷證明書所載，
    告訴人確因本件車禍，受有胸壁、手指、大腿、小腿挫傷等
    傷害，是告訴人既因本件車禍而致受傷，被告如有當場詢問
    告訴人受傷情事，衡情告訴人不可能不告知被告該受傷情事
    ，足見被告肇事時並未詢問告訴人受傷情形至明。至被告辯
    稱其先請告訴人報警處理，且有請告訴人記下車牌云云，然
    查證人陶麗維已於本院審理時證稱：是伊先說要報警的，因
    為伊不接受被告的1,000 元，被告才用臺語說「你報阿，你
    報阿。」，之後沒有留下任何聯絡方式就離去等語（見本院
    卷第31反面、32頁），又縱使被告當時有請告訴人報警或請
    其記下車牌，然其被告自承肇事當時並未提供任何足資辨識
    身分之個人或車籍資料，告訴人應無法找到他等語（見本院
    卷第33反面），足認被告確於本件車禍肇事後，對告訴人被
    因而受傷有所認識，仍逕行逃離現場無訛。是本件被告肇事
    後，被告未對告訴人施行救護，亦未代為報案，且未經告訴
    人同意即開車擅自離去，亦未留下任何資料或連絡方式，從
    而被告確有肇事逃逸之意圖及事實，亦至為灼然。
  (四)綜上所述，被告前揭所辯，顯係卸責之詞，不足採信。本件
    事證明確，被告犯行可堪認定，應依法論科。
三、核被告吳友源所為，係犯刑法第185條之4之駕駛動力交通工
    具肇事致人受傷逃逸罪。又被告受有如犯罪事實欄所示之罪
    刑之宣告並執行完畢等，有臺灣高等法院被告前案紀錄表在
    卷可按，其於前案執行完畢後，5 年內故意再犯本件有期徒
    刑以上之罪，為累犯，應依刑法第47條第1 項之規定，加重
    其刑。爰審酌被告肇事後致告訴人受傷，竟未下車協助就醫
    或報警等適當救助行為，反駕駛前揭自小客車離去，兼衡告
    訴人受傷之程度，且被告已於本院審理時與告訴人達成和解
    ，有本院調解結果報告表、調解程序筆錄、告訴人聲請撤回
    告訴狀各1份在卷可稽，以及被告犯後就肇事逃逸部分否認
    犯罪之態度；再考之被告為專科畢業之智識程度、生活狀況
    為勉持【參見被告警詢調查筆錄（第 1次）受詢問人欄之記
    載】，及公訴人當庭具體求刑等一切情狀，量處如主文所示
    之刑。
四、公訴意旨另略以：被告吳友源於100年1月14日上午某時，駕
    駛車牌號碼5618-LM 號自用小客車，沿臺中市○區○○路由
    南往北方向行駛，本應注意駕駛人起駛前應顯示方向燈，及
    注意變換車道時應讓後方直行車先行，並注意安全距離，且
    依當時天候晴、光線為晨或暮光、路面為乾燥、無缺陷、無
    障礙物之柏油路面、視距良好等情形，並無不能注意之情事
    ，竟疏於注意及此，於同日上午6 時41分許，行經上開中正
    路398 號前時，貿然駛出上開路段車道，適有告訴人所騎乘
    之車牌號碼VYA-538 號輕型機車，沿中正路同方向直行行駛
    而來，見被告駛出該自用小客車已煞避不及因而發生碰撞，
    致告訴人受有胸壁、手指、大腿、小腿挫傷等傷害。因認被
    告此部分所為，涉犯刑法第284條第1項前段之過失傷害罪嫌
    云云。惟按刑法第284條第1項前段之過失傷害罪，依同法第
    287 條規定，須告訴乃論；復按告訴乃論之罪，其告訴經撤
    回者，應諭知不受理之判決，為刑事訴訟法第303條第3款所
    明定。查本件告訴人陶麗維告訴被告吳友源過失傷害部分，
    公訴人認被告係犯刑法第284條第1項前段之過失傷害罪嫌，
    依同法第287條前段規定，須告訴乃論。茲驚告訴人於100年
    6 月20日在本院調解庭與被告成立調解，並於同日對被告撤
    回過失傷害部分之告訴，有本院調解結果報告表、調解程序
    筆錄、聲請撤回告訴狀各1 份在卷可稽，揆諸上開說明，自
    應諭知不受理之判決，附此敘明。
據上論斷，應依刑事訴訟法第299條第1項前段、第303條第3款，
刑法第185條之4、第47條第1項，判決如主文。
本案經檢察官廖聖民到庭執行職務。
中    華    民    國    100   年    7     月    28    日
                  刑事第二庭  審判長法  官  鄭永玉
                                    法  官  陳得利
                                    法  官  潘曉玫
以上正本證明與原本無異。
如不服本判決應於收受判決後10日內向本院提出上訴書狀，並應
敘述具體理由；其未敘述上訴理由者，應於上訴期間屆滿後20日
內向本院補提理由書狀(均須按他造當事人之人數附繕本)「切勿
逕送上級法院」。
告訴人或被害人對於判決如有不服具備理由請求檢察官上訴者，
其上訴期間之計算係以檢察官收受判決正本之日期為準。
                                    書記官  張齡方
中    華    民    國   100    年    7     月    28    日
附錄本案論罪科刑法條全文：
中華民國刑法第185條之4
（肇事遺棄罪）
駕駛動力交通工具肇事，致人死傷而逃逸者，處6月以上5年以下
有期徒刑。